【裁判字號】    99,審訴,160
【裁判日期】    990624
【裁判案由】    毒品危害防制條例
【裁判全文】
臺灣士林地方法院刑事判決             99年度審訴字第160號
公  訴  人  臺灣士林地方法院檢察署檢察官
被      告  乙○○
上列被告因違反毒品危害防制條例案件，經檢察官提起公訴（98
年度毒偵字第2185號），被告於本院準備程序中就被訴事實為有
罪陳述，經本院合議庭裁定由受命法官獨任行簡式程序審理，並
判決如下：
    主  文
乙○○施用第一級毒品，累犯，處有期徒刑玖月，扣案如附表編
號1 所示海洛因（驗餘淨重零點玖陸柒捌公克）沒收銷燬，扣案
盛裝前開海洛因所用之包裝袋壹只、附表編號2 、3 、4 、7 號
所示之物，均沒收；又施用第二級毒品，累犯，處有期徒刑伍月
，扣案如附表編號5 、6 、7 號所示之物，均沒收。應執行有期
徒刑壹年，扣案如附表編號1 所示海洛因（驗餘淨重零點玖陸柒
捌公克）沒收銷燬，扣案盛裝前開海洛因所用之包裝袋壹只、附
表編號2 至7 號所示之物，均沒收。
    事  實
一、乙○○前因施用毒品案件，經臺灣臺北地方法院以96年度毒
    聲字第335 號裁定送觀察、勒戒後，認無繼續施用毒品之傾
    向，於民國96年8 月9 日執行完畢釋放出所，並經臺灣臺北
    地方法院檢察署檢察官以96年度毒偵字第1142號為不起訴處
    分確定。復因4 次違反毒品危害防制條例之轉讓毒品犯行，
    經臺灣臺北地方法院以96年度訴字第781 號判決各處有期徒
    刑7 月、7 月、7 月、7 月，均減為有期徒刑3 月15日，應
    執行有期徒刑1 年確定，於97年9 月18日縮刑期滿執行完畢
    （以上構成累犯）；又因施用第一級、第二級毒品案件，經
    本院以98年度審訴字第969 號判決各處有期徒刑7 月、3 月
    ，應執行有期徒刑8 月確定（此部分尚未執行完畢，不構成
    累犯）。詎乙○○仍未悛悔，復於前開觀察、勒戒執行完畢
    釋放後5 年內，基於施用第一級毒品海洛因、第二級毒品甲
    基安非他命之犯意，於98年12月7 日晚間7 、8 時許，在臺
    北市大同區○○○路○ 段258 號「東吳大飯店」303 號房內
    ，先以針筒注射方式，施用海洛因1 次，再緊接於同一地點
    ，以將甲基安非他命置於玻璃球吸食器內燒烤產生煙霧後吸
    煙之方式，施用甲基安非他命1 次。嗣因乙○○為臺北市政
    府警察局北投分局發布之毒品尿液調驗協尋人口，為警於98
    年12月8 日凌晨2 時50分在上址查察，並於徵得乙○○同意
    後於上址房間執行搜索，而當場扣得乙○○所有如附表所示
    之物，經警徵得其同意後採尿送驗，因鑑驗結果呈嗎啡、安
    非他命及甲基安非他命陽性反應，始偵悉上情。
二、案經臺北市政府警察局大同分局報告臺灣士林地方法院檢察
    署檢察官偵查起訴，並經本院改依簡式程序審理。
    理  由
一、上揭犯罪事實，業據被告乙○○於本院準備程序及審理時迭
    承不諱（參見本院卷第53頁、第55頁），又被告為警查獲後
    在警局所排尿液，經送台灣尖端先進生技醫藥股份有限公司
    以酵素免疫分析法初驗後，再以氣相層析質譜儀法複驗，證
    實該尿液呈嗎啡（即施用海洛因之代謝物）、安非他命及甲
    基安非他命陽性反應，有該公司於98年12月16日出具之尿液
    檢體編號038090號濫用藥物檢驗報告、臺北市政府警察局偵
    辦毒品案件尿液檢體委驗單影本各1 紙附卷可稽（附於第21
    85號偵卷第53頁背面、第54頁背面）；此外，並有被告自承
    其所有並供己施用如附表編號1 所示海洛因1 包（經送交通
    部民用航空局航空醫務中心鑑定後，證實為海洛因無訛，有
    交通部民用航空局航空醫務中心98年12月17日航藥鑑字第09
    86407 號毒品鑑定書1 紙附於同上偵卷第56頁可考）及被告
    自承其所有供本案犯行所用之附表編號2 至9 號之物扣案可
    佐。綜上，足認被告自白與事實相符，可以採信，本案事證
    至為明確，被告犯行堪以認定。又被告前因施用毒品案件，
    經臺灣臺北地方法院以96年度毒聲字第335 號裁定送觀察、
    勒戒後，認無繼續施用毒品之傾向，於96年8 月9 日執行完
    畢釋放出所，並經臺灣臺北地方法院檢察署檢察官以96年度
    毒偵字第1142號為不起訴處分確定乙情，有臺灣高等法院被
    告前案紀錄表在卷可考，應甚明確，是被告於上開觀察、勒
    戒執行完畢釋放後5 年內，再犯本案施用毒品之犯行，公訴
    人提起公訴，於法並無不合，本院自應依法論科。
二、按海洛因、甲基安非他命分別為毒品危害防制條例第2 條第
    2 項第1 款、第2 款所稱之第一級毒品及第二級毒品。核被
    告乙○○所為，係分別犯毒品危害防制條例第10條第1 項之
    施用第一級毒品罪、同條例第10條第2 項之施用第二級毒品
    罪，其持有第一級毒品海洛因、第二級毒品甲基安非他命（
    僅限於因本案施用而用罄部分，詳如後述）進而施用，持有
    毒品之行為為施用毒品之當然手段，均不另論以持有毒品罪
    （最高法院74年度台上字第3404號判例意旨參照）。被告所
    犯上開2 罪，犯意各別，行為互殊，應予分論併罰。又被告
    有如事實欄所載前案科刑及執行之情形，有臺灣高等法院被
    告前案紀錄表在卷可考，其於有期徒刑執行完畢後5 年內，
    故意再犯本案有期徒刑以上之各罪，均為累犯，應依刑法第
    47條第1 項之規定加重其刑。爰審酌被告曾因施用毒品犯行
    而送觀察、勒戒，仍不知悛悔，復再施用第一級毒品及第二
    級毒品，顯見其戒絕毒品之決心不堅，惟念其施用毒品乃戕
    害自己身心健康，尚未危及他人，且本次施用毒品犯行各僅
    1 次，犯後坦承犯行，態度尚稱良好，並其犯罪之動機、目
    的及其智識程度等一切情狀，分別量處如主文所示之刑，並
    依法定其應執行刑，以示懲儆。
三、扣案如附表編號1 所示海洛因（驗餘淨重0.9678公克），係
    查獲之第一級毒品，不問是否屬於犯人所有，應依毒品危害
    防制條例第18條第1 項前段之規定，諭知沒收銷燬，而扣案
    盛裝前開海洛因所用之包裝袋1 只，具有防止毒品裸露、散
    逸及便利毒品攜帶之功能，堪認係供本案犯行所用之物，復
    據被告供明為其所有之物，應依刑法第38條第1 項第2 款之
    規定宣告沒收；扣案如附表編號2 至7 號所示之物，其中葡
    萄糖粉34包、白色吸食鏟管1 支、大分裝袋185 只，分別係
    被告施用海洛因時，用於杓取海洛因粉末後加以混合稀釋，
    以利注射所用，而玻璃球吸食器2 組及橘色吸食鏟管3 支，
    則係被告杓取甲基安非他命予以燃燒吸食所用，至電子磅秤
    1 臺，則係被告用於量秤所施用海洛因、甲基安非他命之份
    量，業據被告供承在卷，是該等扣案物均堪認屬供本案犯罪
    所用之物無訛，復據被告供明為其所有之物，爰併依刑法第
    38條第1 項第2 款之規定諭知沒收。至鑑驗時採樣之海洛因
    0.0032公克，已因鑑驗用罄而滅失，自無從諭知沒收銷燬，
    附此敘明。另員警於98年12月8 日查獲被告時扣得之甲基安
    非他命7 包，係被告另涉持有毒品罪嫌之相關證物（詳如後
    述），復據檢察官於併辦意旨書中指明在卷，有臺灣士林地
    方法院檢察署檢察官99年度偵字第4058號併辦意旨書可查，
    而扣案之中分裝袋（起訴書記載為分裝袋）15只、小分裝袋
    （起訴書記載為小型海洛因磨合袋）51只，業據被告否認供
    本案犯行所用，復無證據證明與本案被告犯行有關，爰均不
    予宣告沒收，併此指明。
四、無從併案審理部分：臺灣士林地方法院檢察署99年4 月2 日
    甲○清仁99偵4058字第3106號移送併案審理意旨略以：被告
    乙○○明知甲基安非他命為毒品危害防制條例第2 條第2 項
    第2 款所規定之第二級毒品，仍於98年12月8 日在臺北市大
    同區○○○路○ 段258 號東吳飯店303 號房內，持有第二級
    毒品安非他命7 包，總計純質淨重達34.53 公克（34530 毫
    克），嗣於同日2 時50分許，為警在上址查獲，並當場扣得
    上開毒品。因其持有之第二級毒品純質淨重達20公克以上，
    另涉犯毒品危害防制條例第11第4 項之持有毒品罪嫌，且該
    罪之法定刑，已較本案起訴之施用犯行為重，按照低度行為
    吸收於高度行為之原則，上揭施用行為當吸收於持有行為之
    中，二者為同一案件，爰移請併案審理云云。訊據被告固坦
    承持有前開扣案毒品，然辯稱該等扣案之甲基安非他命係擬
    於日後以扣案中、小分裝袋分裝完畢再供己施用（參本院卷
    第57頁）等語在卷。而按刑法上所謂吸收犯，係指一罪所規
    定之構成要件，為他罪構成要件所包括，因而發生吸收關係
    者而言。如意圖供自己施用而持有毒品，進而施用，則其持
    有之低度行為，當然為高度之施用行為所吸收，不另論以持
    有毒品罪；惟如施用毒品者，另基於其他原因而單純持有毒
    品，其單純持有毒品之行為與施用毒品間即無何關連，自即
    無高低度行為之關係可言，亦不生吸收犯之問題（最高法院
    94年台上字第1039號、90年台非字第174 號等判決意旨可資
    參照）。經查，被告為避免施用毒品過量，每凡施用毒品均
    先以電子磅秤量度相當劑量等情，業據被告陳明在卷（參見
    本卷第55頁背面），足認被告每次施用毒品分量均有所節制
    ，自無將本件扣案約可供施用1381次（計算公式：34530 毫
    克÷25≒1381.2）至13812 次（計算公式：34530 毫克÷2.
    5 ＝13812） 之甲基安非他命於悉予本次起訴之施用甲基安
    非他命犯行中施用完畢之可能（按行政院衛生署管制藥品管
    理局93年10月1 日管檢字第0930009353號函示：甲基安非他
    命最低致死劑量為1 公克，每日正常使用劑量為2.5 至25毫
    克間。被告持有之甲基安非他命為純質淨重34.53 公克，即
    34530 毫克，約可供施用1381次至13812 次），是尚難認扣
    案之甲基安非他命均係供被告本次施用第二級毒品犯行所用
    ，又其持有之毒品數量非寡，亦與施用毒品者多願以較便宜
    之價格一次購入大量毒品之常情相符，堪認其自購得該等毒
    品之時起迄至為警查獲時止，係另基於持有之犯意而持有該
    等毒品，且顯非悉數供本次施用而持有之，是被告上開所辯
    應屬可採，其單純持有上開扣案甲基安非他命7 包之行為，
    與本案施用甲基安非他命間，即無高低度行為之關係可言，
    自不生吸收犯之關係，應另成立毒品危害防制條例第11條第
    4 項之持有第二級毒品罪，又此部分犯行未據公訴人提起公
    訴，復與本案論罪科刑之施用第一級、第二級毒品犯行間無
    裁判上一罪關係，非本案起訴效力所及，基於不告不理原則
    ，本院無從審理，應退由檢察官另行偵處，併此指明。
據上論斷，應依刑事訴訟法第273 條之1 第1 項、第299 條第1
項前段，毒品危害防制條例第10條第1 項、第2 項、第18條第1
項前段，刑法第11條、第47條第1 項、第51條第5 款、第38條第
1 項第2 款，判決如主文。
本案經檢察官黃育仁到庭執行職務。
中    華    民    國    99    年    6    月    24     日
                  刑事第一庭法  官  吳祚丞
以上正本證明與原本無異。
如不服本判決應於收受判決後10日內向本院提出上訴書狀，並應
敘述具體理由；其未敘述上訴理由者，應於上訴期間屆滿後20日
內向本院補提理由書（均須按他造當事人之人數附繕本）「切勿
逕送上級法院」。
                            書記官  丁梅芬
中    華    民    國    99    年    6    月    24     日
附錄論罪科刑法條：
毒品危害防制條例第10條第1項、第2 項
施用第一級毒品者，處 6 月以上 5 年以下有期徒刑。
施用第二級毒品者，處 3 年以下有期徒刑。
附表：
  ┌──┬────────────────────────┐
  │編號│扣案物                                          │
  ├──┼────────────────────────┤
  │ 1  │海洛因1 包（驗餘淨重0.9678公克）                │
  ├──┼────────────────────────┤
  │ 2  │葡萄糖粉34包                                    │
  ├──┼────────────────────────┤
  │ 3  │白色吸食鏟管1 支                                │
  ├──┼────────────────────────┤
  │ 4  │大分裝袋（起訴書記載為大型海洛因磨合袋）185只   │
  ├──┼────────────────────────┤
  │ 5  │玻璃球吸食器2 組                                │
  ├──┼────────────────────────┤
  │ 6  │橘色吸食鏟管3 支                                │
  ├──┼────────────────────────┤
  │ 7  │電子磅秤1 臺                                    │
  └──┴────────────────────────┘

司法院資訊處製作；財團法人民間司法改革基金會備份。
